臺灣屏東地方法院民事判決　九十年度訴字第七七二號
　　原　　　告　乙○○
　　　　　　　　甲○○
　　　　　　　　丙○○
　　被　　　告　丁○○
右當事人間請求土地所有權移轉登記事件，本院判決如左：
　　主　　　文
原告之訴駁回。
訴訟費用由原告負擔。
　　事　　　實
甲、原告方面：
一、聲明：求為判決被告應將其所有坐落於屏東縣恒春鎮○○○段一一０之二地號土
　　地，旱地目，面積二三０八平方公尺，所有權全部辦理移轉登記予原告。
二、陳述：
（一）被告之被繼承人趙海瑞與訴外人趙海連、趙霖秋、趙義豐四人於民國七十六年
　　　十一月七日，分別將其等所有坐落屏東縣恒春鎮○○○段一一０之三號（以下
　　　簡稱系爭土地）等私有土地及鄰接由伊等管理使用之公有地全部出賣予原告等
　　　之父即訴外人陳振銘，價款業經如數付清，有關公有地部分，雙方約定趙海瑞
　　　應於取得土地所有權後再辦理移轉登記予買受人即原告等之父陳振銘，此有雙
　　　方簽訂之不動產買賣契約憑證可憑。
（二）嗣原告等之父陳振銘於八十二年二月十八日與原告等之母莊苾芬協議離婚，雙
　　　方於離婚協議時約定，原告等之父陳振銘願將其所有不動產登記予原告三人所
　　　有，此有協議離婚書可稽。是以，依民法第二九四條之規定，原告等顯已受讓
　　　取得系爭土地之移轉登記請求權。又趙海瑞早於八十九年十月三十日即取得系
　　　爭土地之所有權，即兩造買賣契約約定之停止條件已成就，趙海瑞負有移轉系
　　　爭土地所有權予陳振銘之義務，卻遲未依約定將系爭土地所有權移轉予原告等
　　　之父陳振銘所有，致原告等人無法取得系爭土地所有權，趙海瑞顯然已經給付
　　　遲延，而原告已受讓取得系爭土地登記請求權，準此，原告自得依法對趙海瑞
　　　請求就系爭土地辦理所有權移轉登記與原告。
（三）再者，本件系爭土地係為被告之被繼承人趙海瑞所有，惟趙海瑞於九十年五月
　　　十六日亡故，系爭土地依法由被告於九十年八月二十三日以分割繼承為登記原
　　　因取得系爭土地所有權，被告就其被繼承人趙海瑞所遺有之財產及債務，均應
　　　予繼承，依法即負有移轉系爭土地所有權予原告之義務，爰依民法第三百四十
　　　八條、七百九十五條及第一千一百五十一條之規定，以本起訴狀繕本送達通知
　　　被告，原告已受讓取得系爭土地登記請求權之債權讓與事實，並訴請被告就系
　　　爭土地所有權移轉登記予原告。
（四）復查趙海瑞已於七十六年十一月間系爭土地買賣交易完成後，分別將前揭所有
　　　之私有地計二．０六二七公頃及其具有管理權之鄰接公有地計０．七九００公
　　　頃（除系爭土地計０．二三０八公頃之外）移轉登記於原告之父，並將所有私
　　　有地及公有地（包括系爭土地）交付原告等之父闢作草坪使用至今。蓋當時趙
　　　海瑞尚未完成系爭公有土地放領登記而無法移轉登記予原告之父，趙海瑞直至
　　　八十九年十月三十日始完成系爭土地之放領登記，此有土地登記謄本可證。是
　　　以，依照買賣契約約定趙海瑞自應於完成系爭公有土地放領登記取得所有權後
　　　，將之移轉登記與原告之父。
（五）又原告等之父陳振銘願將其所有不動產登記予原告三人所有，此除有協議離婚
　　　書影本可稽，亦有附呈已移轉登記予原告乙○○所有之土地謄本可證，是以足
　　　認上開協議離婚書之約定為真正。且最高法院八十六年台上字第六五五四號刑
　　　事判決理由記載：『況查卷附雙方協議離婚影本，約定男方所有不動產登記予
　　　子女，由女方管理』等詞︵見該判決第二頁第三至四行︶。該判決具有公文書
　　　之效力，足證前開協議離婚書之真正。從而，依民法第二九四條之規定，原告
　　　等顯已受讓取得系爭土地之移轉登記請求權。
（六）對被告抗辯之陳述：
　１、又提出附卷之地籍圖謄本中：標示綠色勾號者均為被告之父趙海瑞與被告之母
　　　趙林桂花出賣予原告之父陳振銘之土地，標示紅色三角形者即為系爭土地，足
　　　見系爭土地（原屬公有地）確係與趙林桂花與趙海瑞出賣予陳振銘峻平之私有
　　　土地毗鄰，標示綠色三角形者為趙海瑞出賣予陳振銘之公有地部分（不包括系
　　　爭土地），面積共計０點五二六七公頃加上０點二三三三公頃合計０點七六公
　　　頃，與系爭土地一併交付陳振銘使用至今；且前述趙海瑞與趙林桂花出賣陳振
　　　銘之土地，均已移轉登記為原告乙○○所有，此有土地謄本可證。
　２、系爭土地買賣契約書關於收款明細部分記載：『七十八年三月二十五日領取公
　　　有地尾款壹拾玖萬捌仟壹佰陸拾元（台銀三民０五九八０二）丁○○』等字，
　　　由上記載可知被告丁○○曾代其父母領取系爭土地買賣有關公有地之尾款，是
　　　以丁○○對系爭土地買賣自無法諉為不知。又系爭買賣契約關於公有土地之售
　　　價為每公頃二十萬元，此觀之土地買賣契約書即明。而丁○○代其父收取一十
　　　九萬八千一百六十元公有土地價款已如前述。由此推算趙海瑞出賣陳振銘公有
　　　地面積應為０點九九０八公頃。又趙海瑞夫婦已交付陳振銘使用且為被告所不
　　　爭執之公有地面積為０點七六公頃，與其出售與陳振銘之公有土地尚差０點二
　　　三０八公頃，系爭公有土地面積即為０點二三０八公頃，亦有土地謄本可證，
　　　準此，足認系爭土地確實包括在陳振銘與趙海瑞買賣土地之公有地範圍內，無
　　　庸置疑。
　３、按解釋意思表示，應探求當事人之真意，不得拘泥所用辭句，民法第九十八條
　　　定有明文。又『解釋私人之契約，應通觀全文，並斟酌立約當時之情形，以期
　　　不失立約人之真意』『契約應以當事人立約當時之真意為準，而真意何在，又
　　　應以過去事實及一切證據資料為斷定之標準，不能拘泥文字致失真意』，最高
　　　法院分別著有十八年上字第一七二七號及十九年上字第四五三號判例可資參照
　　　。
（１）而系爭不動產買賣契約憑證有關買賣不動產標示為：恆春鎮○○○段一一０之
　　　三、一一一、一一二、一一四之三、一二三、一二三之二、一一七之三、一一
　　　七之四、一九四之一、一九四之一五、一０六之一、一０六之五、一０六之六
　　　、一０七、一０八、一一五、一一五之一、一一五之四、一一八、一一八之一
　　　、一二一、一二四之二、一二五之一、一二五之二、一二五之三、一二六、一
　　　九四之八、一一二之一、一一二之二、一一一之一、一一０之四、一０九、一
　　　一０之一、一二三之一號等土地及鄰接使用管理之公有地等全部及地上物全部
　　　，私有地以所有權狀面積計算，公有地以實地測量計算之面積為準，此已有附
　　　呈買賣不動產契約書為憑。
（２）基上，原告之父陳振銘當初與被告之父趙海瑞等簽訂系爭買賣契約之時，確實
　　　已約定出賣土地部分包含私有土地附近鄰接由趙海瑞等管理使用之公有地，按
　　　買受人陳振銘即以每公頃二十萬元向出賣人購買公有土地，其真意自應解釋為
　　　出賣人非但將現在所占有使用公有地之權利轉讓與買受人，且將來因其原先之
　　　占有使用公有地而取得之權利亦包括在轉讓之列，故而趙海瑞自應於取得系爭
　　　土地所有權後，依契約約定將所有權移轉陳振銘所有，始謂完成出賣人給付義
　　　務。次查系爭土地確實座落於被告之父已出賣陳振銘並移轉登記予原告之土地
　　　鄰接位置，並屬於趙海瑞出賣陳振銘公有地部分，已如前所述；而被告之父取
　　　得系爭地係因公地放領而取得，此亦有土地謄本可證，承前所述，趙海瑞自應
　　　於將取得系爭土地所有權後將之移轉原告之父所有自明。
　４、另被告抗辯所謂『公有地』之買賣者，其實乃是『占有權』之讓與，蓋以賣方
　　　並非所有權人故也，因之賣方只負移轉權占有之給付義務為已足，並不發生移
　　　轉登記之問題，而認原告起訴請求移轉登記系爭土地非有理云云。
　５、唯被告之父趙海瑞於訂立系爭土地買賣契約之時即民國七十六年間，對系爭土
　　　地雖僅具有管理權，然系爭土地於六十四年四月二十日即發生公地放領之原因
　　　事實，簡言之，趙海瑞於六十四年一月二十日起即因系爭土地公地放領之事實
　　　，而享有取得系爭土地所有權之資格，亦即趙海瑞就取得系爭土地之所有權已
　　　可期待，故而趙海瑞將系爭公有地出賣原告之父，趙海瑞除負有將系爭土地之
　　　交付原告之父占有使用之義務外，又因趙海瑞對系爭土地所有權享有期待權，
　　　並應於其取得系爭土地所有權後，將系爭土地所有權移轉原告之父陳振銘，徵
　　　諸買賣土地之交易，斷無買受人買受土地，僅取得土地之占有，而任出賣人仍
　　　享有土地之所有權之理，此依一般經驗法則可得認定，故而被告辯稱本件公有
　　　地之買賣並無所有移轉登記之適用，顯屬無據。
　６、又被告否認已交付公有地面積０．七六公頃供原告使用，並主張原告應逐筆列
　　　舉所謂『被告已交付原告使用』之公有地地號、面積云云。唯查，前述被告之
　　　父已交付原告使用之公有地，面積０．七六公頃包括系爭土地共計０．九九二
　　　八公頃，自系爭土地買賣交易之後，被告之父即交付原告之父使用至今，再者
　　　，前述公有地原本並無編列地號，後因政府興蓋污水處理廠而編列為一七八二
　　　之一地號。
　７、復查，被告又抗辯趙海瑞所有與系爭土地相鄰之同段一一三號土地及一七八二
　　　之一土地均未讓售，據以否認原告所稱趙海瑞所有系爭土地周邊之土地已出售
　　　予陳振銘乙節，並舉內政部營建署墾丁國家公園管理處函為證，顯非事實。蓋
　　　：
（１）與系爭土地毗鄰之土地地號分別為恆春鎮○○○段一一０之四、一一一之一及
　　　一一二之一、一０九、一一五等，均已業經被告之父趙海瑞出賣並移轉登記予
　　　原告之父陳振銘，再移轉登記予原告，此已有土地買賣契約書及土地謄本為證
　　　。而被告所指同段一七八二之一地號之土地，並未讓售原告之父之證明即墾丁
　　　國家公園管理處函文僅載明：『趙海瑞先生曾於八十四年一月間領取該污水處
　　　理廠址座落恆春鎮○○○段一七八二之一地號土地內之竹、香蕉、相思樹、檳
　　　榔樹、木麻籬、檸檬、蕃茄荔枝等農林作物補償費共二十三萬六千一百九十元
　　　正，暨土方（水池）補償費共二萬元，合計領取二十五萬六千一百九十元，均
　　　由趙海瑞先生檢身分證影本並親自於補償費清冊中蓋妥印章在案』。而趙海瑞
　　　領取上開補償費用，係基於其為該公有土地之名義上承租人之地位，並無法藉
　　　此推認趙海瑞並未讓售上開土地予原告之父。
（２）次查，政府辦理墾丁地區污水處理廠發放土地地上農作物補償金時，原告之母
　　　莊苾芬亦有領取一七八二之一地號土地上之農作物補償金，此有內政部營建署
　　　墾丁國家公園管理處（八三）營墾企字第七八九五號及（八四）營墾企字０四
　　　０四4號函及補償費清冊及支票影本可稽。準此足認原告之母亦有使用該筆土
　　　地，益證被告之父早已將該筆土地交付原告之父︵母︶使用，至為明灼。
（３）退步言之，果若被告之父趙海瑞並未讓售上開公有地予原告之父，則被告自承
　　　已領取公有地之價金，則又作何解釋，難道被告之父另有出賣其他公有地予原
　　　告之父？８、末查，被告已自承於七十八年三月二十五日收到原告支付公有地
　　　價金之支票，雖被告以該支票係陳振銘與趙海瑞間另有土地買賣之款項與系爭
　　　土地無關，並提出另紙不動產買賣契約憑證資以抗辯。唯被告所提出之不動產
　　　買賣契約，係於七十八年三月二十六日簽訂，並載明：『七十八年三月二十四
　　　日台灣銀行三民分行甲存四００三之二支票五萬元作為訂金』，此筆訂金款項
　　　顯與被告於七十八年三月二十五日領取系爭公有地款項壹拾玖萬捌仟壹佰陸拾
　　　元（台銀五九八０二元）不符，況且前揭土地買賣所出賣之土地亦非『公有地
　　　』，被告藉此否認收到系爭公有地價金，顯為張冠李戴，甚為顯然。
三、證據：提出不動產買賣契約憑證影本、離婚協議書影本、土地登記謄本十件、戶
　　籍謄本、趙海瑞繼承系統表、地籍圖謄本正本八紙、最高法院八十六年台上字第
　　六五五四號刑事判決影本、內政部營建署墾丁國家公園管理處八十三年十二月三
　　十日（八十三）營墾企字第七八九五號及八十四年一月十八日（八四）營墾企字
　　０四０四號函影本二件、辦理墾丁地區污水處理廠撥用土地地上農作物補償費清
　　冊及國庫支票各一件為證，並聲請訊問證人陳坤平、陳新連，及聲請勘驗現場。
乙、被告方面：
一、聲明：如主文所示。
二、陳述：
（一）原告主張有關公有部分之買賣『雙方約定趙海瑞應於取得土地所有權後再辦理
　　　移轉登記予買受人』，又主張『原告等已受讓取得系爭土地之移轉登記請求權
　　　。』，然遍查陳振銘與趙海瑞、趙海連、趙義秋等人之間於七十六年十一月七
　　　日所訂立之不動產買賣契約內容並無該項『約定』，原告所主張乃系憑空杜撰
　　　，並非事實。
（二）尤有進者，依前揭不動產買賣契約第二條末段之記載：『尾款總價10/100，於
　　　產權移轉登記完畢之日給付，應遵期給付，不得拖延。』，原告亦自認『價款
　　　業經如數付清』，足見買賣標的之產權已經『移轉登記完畢』，即買賣雙方均
　　　已給付完畢，今原告再起訴請求辦理移轉登記，顯無理由。
（三）民事法律所未規定者依習慣』無習慣者依法理，為民法第一條所明訂，按之現
　　　今社會習慣及吾人之生活之經驗，所謂「公有地」之買賣者，其實乃是『占有
　　　權』之讓與，蓋以賣方並非所有權人故也，因之賣方只負『占有權移轉』之給
　　　付義務為已足，並不發生『移轉登記』之問題，茲原告起訴請求『移轉登記』
　　　系爭土地，原告之請求顯非有理。
（四）再者陳振銘與趙海瑞等人所立不動產買賣契約亦無有關公有地取得所有權後移
　　　轉登記之記載。
（五）原告指稱被告丁○○領取公有地尾款壹拾玖萬捌仟壹佰陸拾元乙節，既係尾款
　　　當與價款有別，則公有地價款若干？原告仍應明確指出方屬正當，自不能將尾
　　　款與價款混為一談。尤有進者原告據此尾款金額，推算雙方買賣公有地之面積
　　　自謬誤。
（六）原告更指稱被告已交付原告使用之公有地面積０點七六公頃，此一數字從何而
　　　來，原告自應詳列地號、面積以實其說，否則豈非憑空杜撰。
（七）要言之，原告無非以所謂公有地尾款之金額及公有地買賣價格推算出公有地買
　　　賣之面積減去系爭土地之面積，求得０點七六公頃，據而指為原告已交付被告
　　　使用且不爭執之公有地面積，依前所述其舉證方法顯係逆向推算之結果，自屬
　　　不當；因之，被告主張原告應逐筆列舉所謂「被告已交付原告使用」之公有地
　　　地號、面積。
（八）末查原告狀附證八地籍謄本共計八筆土地，總面積一、九一二二公頃，其待證
　　　事項亦有未明。
（九）鈞院九十年十二月十一日庭訊中，被告承認有收到尾款支票，經查係於七十八
　　　年三月間收到，距系爭土地之買賣（七十六年間）已達二年，顯然不符常情，
　　　經再詳查，該支票乃係陳振銘與趙海瑞之間另宗土地買賣之款項，與系爭土地
　　　買賣無關。
（十）又原告所稱趙海瑞所有系爭土地周邊之土地已出售予陳振銘乙節，亦非事實，
　　　蓋以趙海瑞所有與系爭土地相鄰之同段一一三地號及一七八二之一地號二筆土
　　　地均未讓售。
三、證據：提出不動產買賣契約憑證、地籍圖、墾丁國家公園管理處九十年十月三日
　　九十營墾企字第六九九四號函、死亡證明書（均影本）各一件、照片六張為證，
　　及聲請訊問證人趙霖秋。
丙、本院依職權訊問證人趙林桂花、陳振銘，及函屏東縣恆春地政事務所查詢系爭土
　　地歷年所有權變動情形。
　　理　　　由
一、原告主張：被告所有坐落屏東縣恒春鎮○○○段一一０之三地號之系爭土地，係
　　被告之被繼承人趙海瑞與訴外人趙海連、趙霖秋、趙義豐四人於七十六年十一月
　　七日，分別將其等私有土地及鄰接由其等管理使用之公有地全部出賣予原告之父
　　親即訴外人陳振銘，當時出售之各筆土地中，私有土地係依登記地號，公有土地
　　則按實際面積測繪後，出售陳振銘，所有價款業經如數付清，關於公有地部分，
　　雙方約定趙海瑞應於取得土地所有權後再辦理移轉登記予買受人即原告之父陳振
　　銘，嗣後原告之父陳振銘於八十二年二月十八日與原告之母莊苾芬協議離婚，雙
　　方於離婚協議時約定，陳振銘願將其所有不動產登記請求權受讓與原告，原告因
　　債權受讓取得系爭土地之移轉登記請求權，而趙海瑞於八十九年十月三十日即取
　　得系爭土地之所有權，兩造買賣契約約定之停止條件已成就，趙海瑞負有移轉系
　　爭土地所有權予陳振銘之義務，卻遲未依約履行，致原告等人無法取得系爭土地
　　所有權，趙海瑞已給付遲延，趙海瑞於九十年五月十六日死亡，被告因分割繼承
　　取得系爭土地所有權，亦繼承趙海瑞上開移轉登記義務，原告自得本於債權受讓
　　之買賣法律關係請求被告就系爭土地辦理所有權移轉登記予原告等情。
二、被告則以：其雖繼承取得系爭土地所有權，惟當初兩造之父親間即趙海瑞與陳振
　　銘間所訂立之不動產買賣契約均已給付完畢，且被告繼承之系爭土地當初僅是出
　　賣使用占有之權限，並非出賣所有權，況契約上亦無約定趙海瑞於取得系爭土地
　　所有權後將來應移轉所有權予陳振銘之記載等資為抗辯。
三、依前述兩造間主要爭點為系爭土地是否為趙海瑞出賣陳振銘之標的及如確為出賣
　　標的係出賣占有權限或土地所有權？經查：
（一）本件原告主張系爭土地為被告繼承取得所有權，有土地登記謄本可稽，原告因
　　　受讓債權而以起訴狀繕本之送達通知被告債權讓與之事實，有原告提出之離婚
　　　協議書、最高法院八十六年度台上字第六五五四號刑事判決附卷可稽，被告對
　　　於受債權讓與通知一事無爭執，是原告上開主張可信為真實。
（二）其次原告主張系爭不動產契約憑證上之標的即坐落恒春鎮○○○段一一五、一
　　　一四之四、一一一之一、一二三之一、一一０之一、一一四之一、一一四之四
　　　、一一二之一、一０九地號等九筆土地，已移轉登記為原告乙○○所有等情，
　　　亦有土地登記謄本附卷足參，而查：
　１、上開九筆土地係由訴外人趙海瑞、趙林桂花二人出售陳振銘後，由莊苾芬贈與
　　　原告乙○○等情，有土地登記謄本九件可證，核上開土地之地號與原告提出之
　　　不動產買賣契約憑證所載出售私有土地之地號相符。
　２、且證人即代辦買賣不動產訂約事宜之代書陳坤平到庭證述：認識陳振銘、趙海
　　　瑞、趙海連、趙霖秋等人，因其幫他們處理土地買賣事宜，土地在墾丁鵝鑾鼻
　　　段，詳細地號不記得，當時是幫他們訂立契約及土地丈量，價款也不是其經手
　　　。為何要賣地給陳振銘其不曉得。價款如何給付契約書上有記明。有無幫他們
　　　辦移轉登記不清楚。但其等沒有在其事務所交錢，所以不知道有無照契約書記
　　　載去付款。（經本院提示買賣契約憑證予證人辨識）買賣契約憑證其繕寫部分
　　　只有七十六年十二月七日台銀三民分行支票參佰肆拾萬元到七十六年十一月十
　　　六日收趙海連的蓋印為止，同行七十六年十二月七日台銀三民分行票號等之記
　　　載到後面，除了簽名其餘都不是其所記載的文字。付款方式如契約書記載分三
　　　次給付。（經本院提示土地標的面積表予證人。）第一個標示是指地號，第二
　　　個標示是指面積，『全』是指全部的權利範圍。公有地因無地號，是出賣人到
　　　場指界後予以丈量面積。（經本院提示原告庭呈之地籍圖所標示海瑞○．五二
　　　六七及○．二三○八，○．二三三三；海連○．六三六九及二．一九二九，○
　　　．三二八一，○．四九○八；霖秋○．五六二九及○．一八二九是否即面積表
　　　上所指各出賣人之公有地面積？）地籍圖上的字是其寫的。名字是其所寫的，
　　　面積也是其標示的，面積表是根據圖標示計算出來的。也是根據此記載出賣給
　　　陳振銘等語在卷（見卷附本院九十年十二月二十七日言詞辯論筆錄）。
　３、另證人即代辦系爭買賣土地移轉登記之代書陳新連到庭證述：其是辦理土地移
　　　轉登記部分，是陳振銘及四位地主來找伊。登記是依據丈量面積將全部私有地
　　　辦理移轉登記。公有地全部沒有辦移轉。（經本院提示買賣契約憑證予證人辨
　　　識？有無在該契約書上繕寫文字？）七十八年三月十八日領訖尾款二筆是其寫
　　　的。七十八年三月二十五日領訖公有地尾款不是其所記載的。當時尾款是否全
　　　部結清則不清楚。已經十幾年所以詳情其不清楚。公有地也是照面積去計算價
　　　金，因當時不能辦登記，點交是前段丈量時就去做了。當時他們並不知道可以
　　　放領等語在卷（見同前揭筆錄）。
　４、又證人即被告母親趙林桂花到庭證述：其目前七十九歲，被告是其兒子。當初
　　　有出售土地給陳振銘是其先生趙海瑞所處理，賣了十幾年。當初因孩都外出工
　　　作沒有在種田，所以才出售土地。小叔也剛好在賣土地，所以就一起處理。登
　　　記其名義的土地，都有出售，當時的土地重種牧草，趙霖秋及趙義豐是兄弟，
　　　是小叔的兒子。出售的土地大約二甲多，公家的土地一甲賣二十萬，是賣地上
　　　物而已，是對方開價的。土地出賣後就交給對方使用，我們沒有再去用過，趙
　　　海瑞有在自己的土地上養羊。趙霖秋土地的出賣情形則不清楚。其等有出賣的
　　　土地都有交付對方使用，未出賣的部分則自己在使用等語在卷（見卷附本院九
　　　十一年四月二十三日言詞辯論筆錄）。
（三）綜合前述證人陳坤平之證述及提出之地籍圖與原告提出地籍圖相互參照而觀，
　　　系爭土地之位置與當初出售公有地中標示『海瑞０點二０三八之土地位置相符
　　　，有該二份地籍圖在卷可參，且證人陳坤平證述之面積經計算結果，與其所標
　　　示趙林桂花出售公有地面積亦屬相符，有該面積表、地籍圖可證，雖證人趙林
　　　桂花證稱僅出售公有地之地上物等詞，然如僅出售公有地之地上物予陳振銘，
　　　何以交付土地後十餘年來均無再與陳振銘爭執公有地之使用及收益，且參酌證
　　　人陳坤平所為證述，公有地為經丈量而記載面積出售等情，又參酌系爭買賣契
　　　約書上關於公有土地與私有土地之價格高低之顯然差異，其中公有地之價金約
　　　定為每公頃二十萬元，私有平地為每公頃一百零六萬元，私有山坡地為每公頃
　　　九十五萬元，有買賣契約書在卷可證，且趙海瑞六十四年間已經繳清地價承領
　　　取得系爭土地登記所有之情，有屏東縣恆春地政事務所九十一年三月六日屏恆
　　　地一字第０九一００００八七三號函所附土地登記申請書可稽，系爭土地七十
　　　六年出售之時實與私有土地無異，如為出售所有權何以仍約定如此低之價格出
　　　售，此與常情顯有違，且查其餘當初出售之公有地目前編為屏東縣恒春鎮○○
　　　○段一七八二地號等筆土地，原告自承為陳振銘所買受之其餘公有地部分，土
　　　地現況目前辦理第一次登記係為中華民國所有，趙海瑞固有交付該公有地使用
　　　之情但無辦理移轉登記一事，有土地登記謄本在卷可憑，亦有證人趙林桂花證
　　　述可稽，況原告對於交付使用一事亦無爭執，是以綜合前述各情，本件系爭土
　　　地之出售應僅是出賣其使用權一節應可認定。至於原告提出母親莊苾芬受領補
　　　償金之證明，於政府欲取回原用地對土地現況之使用人予以適度補償，為政府
　　　機關一般行政作為常見之措施，但無法僅憑該補償金發放情形即足以推斷其為
　　　所有權出售之事實，是原告此部分主張無法採信為已取得系爭土地所有權移轉
　　　登記請求權之憑據。
（四）系爭土地既為趙海瑞出售使用權予陳振銘一節業已認定，從而原告依據債權讓
　　　與本於買賣關係請求被告就系爭土地辦理所有權移轉登記，於法即屬無據，其
　　　請求為無理由，應予駁回。
四、本案事證已臻明確，兩造均聲請勘驗現場核與判決結果無影響，無勘驗必要，又
　　兩造其餘主張陳述及所提之證據，均毋庸再予審酌，附此敘明。
據上論結：本件原告之訴為無理由，依民事訴訟法第七十八條、第八十五條第一項前
段，判決如主文。
中　　　華　　　民　　　國　　九十一　　年　　　五　　　月　　二十三　　日
　　　　　　　　　　　　　　　　　　臺灣屏東地方法院民事第二庭
~B法　　　官　潘　快
右為正本係照原本作成。
如對本判決上訴，須於判決送達後廿日內向本院提出上訴狀。
~B法院書記官　鄭美雀
中　　　華　　　民　　　國　　九十一　　年　　　五　　　月　　二十八　　日
